臺灣高雄地方法院民事裁定
110年度消債更字第258號
聲  請  人  段祈甄（原名：段碧玉）
0000000000000000

0000000000000000

上列當事人因消費者債務清理事件聲請更生，本院裁定如下：
    主  文
聲請駁回。
聲請費用由聲請人負擔。
　　    理  由
一、聲請意旨略以：伊無力清償債務，曾依消費者債務清理條例
    向高雄市左營區調解委員會聲請調解但不成立，伊又未經法
    院裁定開始清算程序或宣告破產，爰聲請更生等語。
二、按債務人不能清償債務或有不能清償之虞者，得依本條例所
    定更生或清算程序，清理其債務，消費者債務清理條例（下
    稱消債條例）第3條定有明文。消費者與他人間債之關係之
    發生，係依契約自由原則及相互間之信賴為基礎，此為社會
    經濟活動得以維繫及發展之重要支柱，債務人經濟窘迫，固
    不應任其自生自滅，債權人一方之利益亦不能摒棄不顧。而
    判斷是否不能清償債務或有不能清償之虞，宜綜衡債務人全
    部收支、信用及財產狀況，評估其客觀資產是否大於負債，
    是否因負擔債務而不能維持最基本之生活條件，以及債權人
    如利用一般程序追償，是否會使其陷於無法重建經濟生活之
    困境等。如債務人可於相當之期間內以己力清償債務，應無
    不能清償債務或有不能清償債務之虞之情形，尚無藉助本條
    例所定更生或清算程序清理債務之必要。
三、經查：
　㈠聲請人前依消債條例之規定，向高雄市左營區調解委員會聲
    請調解不成立，其後於民國110年5月4日向臺灣橋頭地方法
    院（下稱橋頭地院）聲請更生，經該院以110年度消債更字
    第83號受理，嗣該院認其無管轄權而裁定移送管轄予本院，
    經本院以110年度消債更字第258號受理等情，業經本院調取
    上開卷證並核閱屬實，且有高雄市左營區公所調解不成立證
    明書在卷可佐（見橋頭地院110年度消債更字第83號卷(下稱
    橋卷)第13頁），是以依消債條例施行細則第44條之3規定，
    聲請人於前置協商不成立後聲請更生，應屬合法。
  ㈡聲請人財產、所得
　1.聲請人於108年至109年度申報所得各為71,884元、1,875元
    ，名下無財產，有未上櫃上市國璽幹細胞應用科技股份有限
    公司無實體發行股票2,000股，至南山人壽保險股份有限公
    司(下稱南山人壽保險公司)保單15張，其中6張之保單解約
    金共為334,048元(保單號碼分別為Z000000000號、Z0000000
    00號、Z000000000號、Z000000000號、Z000000000號、Z000
    000000號，解約金各為23,281元、14,424元、760元、18,01
    0元、276,570元、1,003元)，餘9張解約金均0元，有附表所
    示證據可佐。
　2.查聲請人於聲請更生前2年分別有擔任「升之泰科技開發股
    份有限公司」(下稱升之泰公司，前身為東拓科技開發股份
    有限公司、109年9月7日更名為真果子股份有限公司)之董事
    及獨資商號「真果子企業社」之負責人，且聲請人於本院調
    查程序稱營業成本至少占收入之百分之五十(扣除成本後為
    淨利)，就其銷售額及營業淨利分述如下：
  ⑴升之泰公司：聲請人前配偶為該公司董事長，聲請人亦均擔
    任董事，兩人係共同經營公司。查該公司於108年5月至110
    年8月之銷售額共1,132,050元(計算式：109年9-10月218,85
    9元＋109年11-12月238,439元＋110年1-2月214,020元＋110年3
    -4月355,171元＋110年5-6月105,561元＝1,132,050元，其餘
    月份均為0元)，嗣因經營不善於110年8月24日移轉予第三人
    陽國慶並更名為台灣牛角叔叔股份有限公司。
　⑵真果子企業社：查該社自108年5月至109年9月之查定銷售額
    共1,307,904元(計算式：108年5月至12月99,840元×8月＋109
    年度509,184元＝1,307,904元)，嗣因經營不善於109年9月22
    日註銷稅籍並結束營業，其後聲請人於109年10月13日至110
    年9月23日間將部分設備售出取得價金52,760元。
　⑶綜上，以聲請人於108年5月起至110年9月間擔任董事、負責
    人期間的銷售額及取得之價金計算其平均每月營業淨利應為
    32,309元【計算式：（1,132,050元÷2＋1,307,904元）×50%÷
    29月=32,309元】，此有營業稅查定課徵銷售額證明(卷一第
    108至110頁)、營業人銷售額與稅額申報書(卷一第78至97頁
    )、存摺（橋卷第16至20頁、卷一第135至139頁）、商業登
    記抄本(卷一第27至28頁)、商業登記基本資料(橋卷第29頁)
    、臺南市政府函(卷一第58至76頁)在卷所示堪認為真實。
　⑷另查聲請人任升之泰公司董事期間，自105年5月起至110年8
    月，除106年3-4月為63,000元、106年5-6月為55,864元、10
    9年9-10月為218,859元、109年11-12月為238,439元、110年
    1-2月為214,020元、110年3-4月為355,171元、110年5-6月
    為105,561元外，其餘月份銷售額均為0元，未逾每月200,00
    0元；聲請人任真果子企業社負責人期間，自107年起至109
    年9月，107年度每月查定銷售額除1月為26,624元、8月為73
    ,216元外，其餘月份均為99,840元，108年度每月查定額均
    為99,840元，109年度1月為89,856元、2至3月均為69,888元
    、4月為79,872元，5至6月均為99,840元，其餘月份均為0元
    ，未逾每月200,000元，均非屬消債條例第2條第1、2項、消
    債條例施行細則第3條第2項、第4條之從事小規模營業活動
    之自然人，此有財政部高雄國稅局三民分局函（卷一第77至
    110頁、第164至166頁)附卷可稽。
　3.又聲請人自陳108年5月起迄今為清潔零工，時間及雇主無固
    定，薪資以1日800元至1,200元不等，有工作當日領現金，
    平均每月有16,000元的收入，前於110年7月29日領取行政院
    紓困補助10,000元，未領取其他補助或給付，亦有附表所示
    證據在卷可證。
　4.故本院審酌上情，認為核算聲請人目前償債能力之基礎以聲
    請人108年5月起至110年9月之平均每月營業淨利加計每月清
    潔打零工所得薪資應為48,309元(計算式：32,309元＋16,000
    元=48,309元)為基準。
  ㈢聲請人最低生活費
　1.按債務人必要生活費用，以最近1年衛生福利部或直轄市政
    府所公告當地區每人每月最低生活費1.2倍定之，消債條例
    第64條之2第1項定有明文。本院參酌衛福部社會司所公告11
    1年度高雄市最低生活費為14,419元，1.2倍即17,303元。
　2.聲請人陳稱每月支出15,500元(包含房屋租金6,000元)，並
    提出租賃契約書及房租繳納證明在卷可稽（橋卷第71至75頁
    ）。
　3.故聲請人主張每月必要支出約15,500元，未逾此金額，應予
    採計。
  ㈣綜上所述，聲請人每月平均收入48,309元，扣除個人必要生
    活費15,500元後，餘32,809元，而聲請人目前負債總額為2,
    310,476元（見橋卷第10頁、卷一第30至31頁、第32至42頁
    、第44至53頁、第174至175頁，包含：國泰世華銀行、玉山
    銀行、中國信託銀行、趙明來及段淑華，此外南山人壽保險
    公司之債權屬有擔保債權，不予列計），扣除南山人壽保險
    公司解約金334,048元，以聲請人每月所餘按月攤還結果，
    僅需約5年【計算式：（2,310,476－334,048）÷32,809÷12≒5
    .02】即能清償完畢，尚難認有不能清償之虞。況聲請人為5
    3年6月出生（橋卷第76頁），距法定退休年齡65歲，一般可
    預期尚約有7年之職業生涯，應能逐期償還所欠債務，以兼
    顧債權人利益之保障。
四、綜據上述，本件聲請人並無不能清償債務或不能清償之虞之
    情事，尚無藉助更生程序清理債務之必要性，其聲請應予駁
    回。　 
中　　華　　民　　國　　111 　年　　 3　　月　　25　  日
              　　民事庭　　法　官　賴寶合
以上為正本係照原本作成
如不服本裁定，應於裁定送達後10日內，以書以書狀向本院提出
抗告，並繳納抗告費新臺幣1千元
中　　華　　民　　國　　111 　年　　3 　　月　　25　　日
  　                        書記官　胡美儀
附表：　　　　　　　　　　　　　　
1.財產及收入狀況說明書（橋卷第5至7頁、第79至81頁、【本院
  110年度消債更字第258號卷(下稱卷)一第255至257頁】）。
2.債權人清冊(卷一第148至149頁)。
3.戶籍謄本（橋卷第76頁）。
4.財政部高雄國稅局107年至109年度綜合所得稅各類所得資料清
  單及總歸戶財產查詢清單（橋卷第14頁、第28頁、第82至83
  頁）。
5.勞工保險被保險人投保資料表（橋卷第31至32頁）。
6.財團法人金融聯合徵信中心前置協商專用債權人清冊（橋卷第
  39至41頁）。
7.信用報告（橋卷第42至46頁）。
8.社會補助查詢表（卷一第21至23頁）。
9.勞動部勞工保險局函（卷一第24頁）。
10.高雄市政府都市發展局函(卷一第25頁)。
11.勞動部勞動力發展署高屏澎東分署函（卷一第29頁）。
12.商業保險投保資料查詢結果表（橋卷第21至22頁）。
13.保單狀況表（橋卷第23至25頁）。
14.健保查詢（卷一第150頁）。
15.股票暨轉讓登記表（橋卷第26至27頁）。
16.已領老年給付證明（橋卷第78頁）。
17.國璽幹細胞應用科技股份有限公司函(卷一第54至55頁)。
18.集保資料(卷一第113至121頁)。
19.借據(卷一第125-1頁)。
20.收入切結書（橋卷第33、70頁）。
21.南山人壽保險股份有限公司函（橋卷第55至57頁）。
22.切結書(卷二第8頁)。
23.本院111年3月9日調查筆錄(卷二第22至23頁)。